【裁判字號】    90,易,3488
【裁判日期】    920103
【裁判案由】    贓物等
【裁判全文】
臺灣板橋地方法院刑事判決                          九十年度易字第三四八八號
    公  訴  人  臺灣板橋地方法院檢察署檢察官
    被      告  丁○○  男  二.
右列被告因贓物等案件，經檢察官提起公訴（八十九年度偵字第二一八七一號），本
院判決如左：
    主  文
丁○○收受贓物，處拘役拾日，如易科罰金以佰元折算壹日。
    事  實
一、丁○○於民國（下同）八十九年十一月二十二日下午五、六時許（起訴書略載為
    十一月間），在臺北縣永和市○○路二五巷二弄二號（起訴書誤載為同縣市○○
    路七七號五樓）居處，明知甲○○（俟到案後再行審結）所交付吳宗螢所有之國
    民身分證、機車（起訴書誤載為汽車）駕駛執照、全民健康保險卡及乙○○所有
    之國民身分證各乙枚，均係來源不明之贓物，竟仍予以收受。嗣於同日晚間十一
    時五十分許，丁○○經警在上址居處查獲，並於其房間內扣得上揭吳宗螢所有之
    國民身分證乙枚（其餘均由吳宗螢、乙○○分別立據領回），始偵悉上情。
二、案經臺北縣政府警察局海山分局報告臺灣板橋地方法院檢察署檢察官偵查起訴。
    理  由
一、訊據被告丁○○於本院調查、審理時，固供認因同案被告甲○○於前揭時、地交
    付，而收受吳宗螢與乙○○所有之上開國民身分證等證件，嗣於同日為警查獲等
    情屬實在卷，惟矢口否認有被訴之收受贓物犯行，辯稱：伊不知道那是來路不明
    的東西，這些證件是放在皮包裡，甲○○把皮包交給伊時，伊不知道裡面有這些
    東西云云。經查吳宗螢所有之國民身分證、機車駕駛執照、全民健保卡各乙枚等
    證件連同皮夾，係於八十九年十月中旬之某日下午五時三十分許，在臺北縣新莊
    市○○街十二號前失竊；乙○○所有之國民身分證乙枚，則於八十九年十一月十
    日晚間十一時許，在桃園縣竹圍鄉○○路之永儲航空貨運站內遭竊等情節，業據
    被害人吳宗螢與乙○○於警訊時分別指明在卷（見偵查卷第二四頁背面、第二六
    頁背面），並有吳宗螢之國民身分證乙枚及渠等立具之臺北縣警察局贓物認領保
    管單二紙附卷可稽，堪認吳宗螢與乙○○所有之上開證件均係贓物無疑。次查同
    案被告甲○○於本院調查時亦供稱：吳宗螢之國民身分證等三張證件，是伊在八
    十九年十月間，在臺北縣新莊市○○路路邊撿到的，乙○○的身分證是在八十九
    年十、十一月間時，在臺北縣永和市○○路住處附近撿到的，伊就都拿到家裡放
    ，後來丁○○向伊要，伊交給他等語（見九十一年十一月二十二日訊問筆錄），
    是以被告丁○○前揭所自承由同案被告甲○○交付吳宗螢等人所有之國民身分證
    等證件乙節，核與同案被告甲○○之前開供述相符，自堪以採信。本院復斟酌被
    告丁○○初於檢察官偵訊時即供明：他（被告甲○○）說拿來找伊，因放在他身
    上危險，暫放伊這邊等語（見偵查卷第一０四頁背面），嗣於本院調查時又供承
    ：伊知道他（被告甲○○）專門辦王八卡，身上都有假證件，他曾告訴伊，拿別
    人的身分證去辦手機（見九十一年九月十日訊問筆錄）等情事，則被告丁○○既
    明知被告甲○○身上常有假證件，則於甲○○將上開證件連同皮包交付，並確曾
    告知皮包放在其身上會有危險之際，焉有不問明皮包內之物品而任意收受之理？
    若謂被告丁○○於自甲○○處收受該皮包時，不知其內有來路不明之證件，實難
    令人置信，足徵其對於李宗螢等人所有之國民身分證等證件，應有贓物之認識無
    疑，被告丁○○空言辯稱皮包裡面有何東西，亦不知係來路不明云云，無非係事
    後諉過卸責之詞，不足採信。故本案事證明確，被告丁○○犯行堪以認定，應予
    依法論科。
二、按刑法第三百四十九條第一項收受贓物罪之規定，為贓物罪之概括規定，凡與贓
    物罪有關，不合於搬運、寄藏、故買、牙保贓物之取得持有，均成立收受贓物罪
    ，故核被告丁○○所為，係犯刑法第三百四十九條第一項之收受贓物罪。另按於
    被告行為後，刑法第四十一條業於九十年一月十日修正公布施行，於同年一月十
    二日生效，依修正後之第四十一條第一項前段規定，得易科罰金之範圍由犯最重
    本刑為三年以下有期徒刑以下之刑之罪，擴大為犯最重本刑為五年以下有期徒刑
    以下之刑之罪，較有利於被告，依刑法第二條第一項前段之規定，本件應適用裁
    判時之修正後刑法第四十一條第一項前段規定，諭知易科罰金之折算標準，附予
    敘明。爰審酌被告丁○○前未曾受有期徒刑之宣告，有臺灣高等法院檢察署刑案
    紀錄簡覆表乙份在卷可參，及其犯罪之動機、目的、手段、所生之危害與犯罪後
    猶飾詞卸責之態度等一切情狀，量處如主文所示之刑，並諭知易科罰金之折算標
    準，以資懲儆。
三、公訴意旨另以：被告丁○○除前揭已論罪科刑之收受贓物犯行外，竟與被告甲○○共同基於變造特種文書之犯意聯絡，自甲○○處收受上開國民身分證、駕駛執
    照及保險卡後，再由甲○○提供自己之照片一張予被告丁○○，由丁○○將吳宗
    螢所有之國民身分證上照片撕下後，再將甲○○之照片黏貼於其上，而變造吳宗
    螢之國民身分證，足生損害於戶政機關對於身分證件管理之正確性及吳宗螢本人
    ，因認被告丁○○尚犯刑法第二百十二條之變造特種文書罪嫌等語。按犯罪事實
    應依證據認定之，無證據不得推定其犯罪事實，刑事訴訟法第一百五十四條定有
    明文。再按共同被告所為不利於己之陳述，固得採為其他共同被告犯罪之證據，
    但此項不利之陳述，須無瑕疵可指，且就其他方面調查又與事實相符者，始得採
    為犯罪事實之認定。縱可認其陳述無瑕疵，亦應調查其他足資以證明所供述之犯
    罪事實確具有相當程度真實性之補強證據，以察其是否與事實相符。若不為調查
    ，而專憑此項供述即為其他共同被告犯罪事實之認定，顯與刑事訴訟法第一百五
    十六條第二項之規定有違，最高法院八十六年度臺上字第三一七九號判決可資參
    照。本件公訴人認被告丁○○涉有前揭被訴之變造特種文書犯行，無非係以右開
    事實，業據同案被告甲○○於偵查中自承不諱，復參以被告甲○○係因毒品案件
    可能遭法院通緝，才會取得變造身分證件來逃避警方之查緝，應無將變造完成之
    證件，再交予他人保管之理，遂認被告甲○○之證詞較為可採，並以扣案變造之
    吳宗螢國民身分證資為論據。訊據被告丁○○堅決否認有被訴之變造特種文書犯
    行，辯稱：伊沒有變造，吳宗螢的身分證是甲○○拿給伊的等語。經查扣案吳宗
    螢所有之國民身分證乙枚，經送內政部警政署刑事警察局鑑驗結果，於該身分證
    上發現有纖維彩絲與水印，研判係真實，惟照片欄處發現有切割痕跡，判係有變
    造之虞乙節，有該局九十年十二月十日刑鑑字第二二三二一六號鑑驗通知書乙紙
    附卷可稽。又同案被告甲○○於警訊中並未到案，其於檢察官九十年六月八日偵
    訊時初供稱：身分證是別人給伊，幫伊貼的相片，那人叫「小君」，因當時他幫
    伊貼，伊幫他辦信用卡，時間在八十九年十月間左右云云，嗣於同年八月二十四
    日偵訊時改稱：於八十九年十月間，在家中即永和市○○路七七號五號住處交給
    「小鈞」，因伊毒品通緝有案，他問伊有無需要身分證，伊相片交給伊做，做完
    後不知他交給何人，（丁○○是否你所稱的「小鈞」？）是的，但身分證伊還沒
    拿到就被捉了云云（見偵查卷第一五五頁背面、第一九０頁），故被告甲○○先
    前所指之「小君」，是否與「小鈞」即被告丁○○屬同一人？已非無疑，又被告
    甲○○究係因幫「小君」辦信用卡，或因毒品案件遭通緝而在「小鈞」主動詢問
    後而為，被告甲○○之供述前後互核不一，且被害人乙○○之國民身分證係於八
    十九年十一月十日遺失，已如前述，則被告甲○○又如何能於八十九年十月間，
    即將乙○○之國民身分證交予「小君」或「小鈞」即被告丁○○？足徵被告甲○○於偵查中之前開供述，顯與事實不符而難以採信。再者，被告甲○○於本院調
    查時翻異前供，並改稱：吳宗螢之國民身分證是在八十九年十一月初，因為伊知
    道快被通緝，在住處附近交給綽號眼鏡之人變造的，他叫丙○○，伊有交給他照
    片而沒有給他錢，後來是丁○○向伊要，伊交給他，後來丁○○被警察查獲，說
    是伊給他的，伊才會說是他變造的等語（見九十一年十一月二十二日訊問筆錄）
    。嗣經本院提訊被告甲○○所指綽號眼鏡之證人丙○○到庭具結後，證人丙○○
    供承有收到甲○○所交付之吳宗螢國民身分證，並對於被告甲○○前開所述係由
    其變造乙節，當庭表明沒有意見等語（見九十一年十二月十一日訊問筆錄），核
    與被告甲○○於本院調查時所供述之情節相符，故被告甲○○係將其照片與吳宗
    螢之國民身分證交予證人丙○○變造乙節，應堪以認定。綜之，同案被告甲○○
    於檢察官偵查中不利於被告丁○○之前後供述，實有反覆不一之瑕疵，已如前述
    ，又依證人丙○○之證述，同案被告甲○○係將吳宗螢之國民身分證交予證人丙○○，而非被告丁○○變造，故被告丁○○堅詞否認有變造特種文書，應堪予採
    信。此外，本院復查無其他足資證明被告丁○○確有公訴意旨所指變造特種文書
    犯行之積極證據，揆諸前揭之規定及判例意旨，此部份應屬不能證明被告丁○○
    犯罪，惟因與前揭已起訴論罪科刑部分，公訴人認有牽連犯之裁判上一罪關係，
    故不另為無罪之諭知，附此敘明。
據上論斷，應依刑事訴訟法第二百九十九條第一項前段，刑法第三百四十九條第一項
、第二條第一項前段、第四十一條第一項前段，罰金罰鍰提高標準條例第一條前段、
第二條，判決如主文。
本件經檢察官楊四猛到庭執行職務
中      華      民      國      九十二      年      一      月    三    日
                                臺灣板橋地方法院刑事第三庭
                                      法  官    陳志揚
右正本證明與原本無異。
如不服本判決，應於判決送達後十日內向本院提出上訴狀 (應附繕本) ，上訴於
臺灣高等法院。
                                      書記官    陳慶樹
中      華      民      國      九十二      年      一      月  十四    日
附錄本案論罪科刑法條條文：
刑法第三百四十九條
  收受贓物者，處三年以下有期徒刑、拘役或五百元以下罰金。
  搬運、寄藏、故買贓物或為牙保者，處五年以下有期徒刑、拘役或科或併科一千元
  以下罰金。
  因贓物變得之財物，以贓物論。


司法院資訊處製作；財團法人民間司法改革基金會備份。
